臺灣臺北地方法院民事判決　　　　　　　　　　　　九十三年度簡上字第三００號
　　上　訴　人　丁○○原名：.
　　被　上訴人　美商花旗銀行股份有限公司
　　法定代理人　乙○○
　　訴訟代理人　丙○○
　　　　　　　　甲○○
右當事人間請求清償債務事件，上訴人對於中華民國九十三年二月十六日，本院台北
簡易庭九十三度北簡字第三九○號第一審判決提起上訴，本院於中華民國九十三年八
月十二日言詞辯論終結，判決如左：
    主    文
上訴駁回。
第二審訴訟費用由上訴人負擔。
    事    實
甲、上訴人方面：
一、聲明：
（一）原判決不利於上訴人部分廢棄。
（二）右廢棄部分，被上訴人在第一審之訴駁回。
二、陳述：
（一）被上訴人於原審主張上訴人與原審另一被告潘志義，就本件信用卡債務必須連
      帶負擔清償責任，原審判決理由認為依信用卡約定條款第三條第一項約定，正
      卡持卡人與附卡持卡人就各別使用信用卡所發生之帳款，應互負連帶清償責任
      ，而判決上訴人敗訴。惟依消費者保護法第十二條第一項規定，定型化契約中
      之條款違反誠信原則，對消費者顯失公平者，無效。本件被上訴人所提供之信
      用卡申請書，並未告知上訴人身為附卡持有人，必須與正卡持有人負連帶清償
      責任，且上訴人於核卡後，從未收到信用卡使用約定契約書，不知上開條款之
      約定，也不同意上開條款。故信用卡申請書上雖載明：「附卡約定款項同正卡
      申請書。」、「附卡將寄到正卡目前帳單地址。」但約定條款究竟內容如何，
      上訴人在簽訂附卡時無從知悉。是被上訴人所主張之理由，對上訴人顯失公平
      ，依消費者保護法第十二條規定，應屬無效。
（二）另一般銀行推銷附卡之目的，主要乃在增加信用卡之消費，不是為正卡持卡人
      清償連帶債務保證為目的，且一般附卡申請人均為經濟能力較正卡申請人為差
      ，故要附卡申請人負擔正卡申請人之債務，實有欠公允。況被上訴人從未告知
      上訴人有此不利於上訴人之契約約定，相關帳單、卡片、信用卡契約書，均寄
      至正卡持有人之帳單地址，直到正卡持有人即原審另一被告潘志義無法清償帳
      款時，被上訴人始告知上訴人必須負擔連帶保證責任，被上訴人此舉確違反誠
      信原則。
三、證據：援用第一審所提之證據。
乙、被上訴人方面：
一、聲明：上訴駁回。
二、陳述：除與原判決記載相同者，茲引用之外，補稱：本件信用卡約定條款被上訴
    人係郵寄至正卡持卡人和附卡持卡人在申請書上書寫之地址，且上訴人所持有之
    附卡，申請後亦曾持附卡消費，則上訴人自應依信用卡約定條款之約定，負擔連
    帶保證責任。
三、證據：除援用第一審所提證據外，補提正卡消費明細表、附卡消費明細表各一份
    為證。
    理    由
一、被上訴人於原審起訴主張：原審另一被告潘志義於民國八十八年九月十二日，邀
    同上訴人為附卡持有人，與被上訴人訂立信用卡契約，各向被上訴人領用信用卡
    使用，依約均得於特約商店記帳消費，並應於次月繳款日清償，逾期清償依信用
    卡約定條款第十五條第三項、第四項約定，按年息百分之二十計算遲延利息，及
    自逾期之日起以九十日為計算上限，按約定之成數計付違約金。詎原審另一被告
    潘志義與上訴人至九十二年二月十二日止，尚積欠新台幣（下同）捌拾柒萬柒仟
    佰零伍元之帳款，未依約清償，爰依信用卡申請書、信用卡約定條款之約定，
    請求上訴人與原審另一被告潘志義連帶給付捌拾柒萬柒仟佰零伍元，及自九十
    二年三月二十六日起至清償日止，按年息百分之二十計算之利息，暨貳仟柒佰元
    之違約金等語。上訴人則以：本件信用卡債務均係由原審另一被告潘志義負責處
    理，且依消費者保護法第十二條第一項規定，定型化契約中之條款違反誠信原則
    ，對消費者顯失公平者，無效。本件被上訴人所提供之信用卡申請書，並未告知
    上訴人身為附卡持有人，必須與正卡持有人負連帶清償責任，況上訴人於核卡後
    ，從未收到信用卡使用約定契約書，不知上開條款之約定，也不同意上開條款，
    故約定條款究竟內容如何，上訴人在簽訂附卡時無從知悉。是被上訴人所主張之
    理由，對上訴人顯失公平，依消費者保護法第十二條規定，應屬無效云云，資為
    抗辯。
二、兩造不爭執之事實：
    被上訴人主張原審另一被告潘志義於八十八年九月十二日，邀同上訴人為附卡持
    有人，與被上訴人訂立信用卡契約，各向被上訴人領用信用卡使用；嗣原審另一
    被告潘志義與上訴人至九十二年二月十二日止，尚積欠捌拾柒萬柒仟佰零伍元
    之帳款及上開利息、違約金，未依約清償之事實，業據其提出信用卡申請書、信
    用卡約定條款、帳單、正卡消費明細表、附卡消費明細表各一份為證，且為上訴
    人所不爭執，自堪信為真實。
三、兩造爭執之爭點：
    至被上訴人另主張上訴人為附卡持有人，依信用卡申請書、信用卡約定條款之約
    定，上訴人就前開信用卡債務，應與原審另一被告潘志義負擔連帶清償責任之部
    分，則為上訴人所否認，並以前揭情詞抗辯之。是本件爭執之爭點，即在於：上
    訴人就本件信用卡債務，應否與正卡持有人負擔連帶清償責任？
四、關於本件之爭點，分述如下：
（一）按附卡申請人同意被上訴人銀行以正卡申請人開設信用卡帳戶及遵守信用卡約
      定條款，並同意正、附卡持有人連帶負責帳戶之正卡或附卡所發生之一切帳款
      ，此為信用卡申請書第二條所明載。經查，上訴人就信用卡申請書上有關附卡
      申請人簽名部分，確係由上訴人所親自簽名，予以自認。則依首揭信用卡申請
      書第二條約定，上訴人就正卡或附卡所發生之一切帳款，自應與正卡持卡人即
      原審之另一被告潘志義負擔連帶給付之責任。至上訴人辯稱被上訴人從未告知
      上訴人必須負擔連帶清償責任，且上訴人從未收過信用卡約定條款云云。惟上
      開信用卡申請書第二條已明確記載，附卡申請人同意就正卡與附卡所發生之一
      切帳款，負擔連帶清償責任。是上訴人於信用卡申請書上親自簽名，自屬明知
      或可得而知上開約定，則上訴人辯稱被上訴人從未告知上訴人必須負擔連帶清
      償責任云云，自不足取。另依上開信用卡申請書第二條約定，上訴人申請附卡
      使用，同意遵守信用卡約定條款之約定，而信用卡約定條款第三條第一項係約
      定：「正卡持卡人得為經貴行同意之第三人申請核發附卡，且正卡持卡人或附
      卡持卡人就各別使用信用卡所生應付帳款互負連帶清償之責任。」是依此約定
      ，上訴人就本件正卡或附卡所發生之一切帳款，亦應與正卡持卡人即原審之另
      一被告潘志義負擔連帶清償之責任。故上訴人辯稱並未收受信用卡約定條款，
      亦不足取。
（二）又上訴人辯稱上開信用卡申請書第二條約定上訴人應負擔連帶清償責任，對上
      訴人顯失公平，依消費者保護法第十二條第一項規定，該條款違反誠信原則，
      對消費者顯失公平者，應屬無效云云。然按，消費者保護法第十二條第一項規
      定：「定型化契約中之條款違反誠信原則，對消費者顯失公平者，無效。」惟
      所謂之消費者，依消費者保護法第二條之立法解釋，指以消費為目的而為交易
      、使用商品或接受服務者而言，銀行或其他金融機構與連帶保證人間所訂立之
      保證契約，乃保證人擔保借款人對金融機構債務之清償責任，金融機構對保證
      人並未提供任何商品或服務，保證人並未因有保證契約而自銀行得報償，其性
      質應屬單務、無償契約，尚非屬消費者保護法之有關消費法律關係，自無該法
      之適用。本件上訴人為附卡持有人，就正卡持有人即原審另一被告潘志義所積
      欠之帳款部分，依上開信用卡申請書第二條、信用卡約定條款第三條第一項約
      定，係基於連帶保證人之地位，依上開說明，尚非屬消費者保護法之有關消費
      法律關係，自無消費者保護法之適用。另所謂之所謂誠信原則，係指一切法律
      關係，應各就其具體的情形，依正義衡平之理念加以調整，而求其妥適正當。
      且誠信原則為公平正義之象徵，不僅可廣泛適用於權利之行使與義務之履行，
      且對於法律之倫理性與當事人間之利益均衡性，具有促進及調節之作用。本件
      上訴人就所申請之附卡部分，亦曾持附卡消費，此有被上訴人所提出之附卡消
      費明細表在卷足憑，亦為上訴人所不爭執。則上訴人就自己消費所積欠之帳款
      ，依上開信用卡申請書第二條、信用卡約定條款第三條第一項約定，負擔給付
      之責任，自無需依正義衡平之理念，予以調整，而有違反誠信原則之情事。故
      上訴人上開所辯，仍不足取。
五、從而，被上訴人依信用卡申請書第二條、信用卡約定條款第三條第一項、第十五
    條第三項、第四項約定，請求上訴人與原審另一被告潘志義連帶給付捌拾柒萬柒
    仟參佰零伍元，及自九十二年三月二十六日起至清償日止，按年息百分之二十計
    算之利息，暨貳仟柒佰元之違約金，洵屬有據，應予准許。則原審判決命上訴人
    如數給付，於法並無不合。上訴意旨指摘原判決不當，求予廢棄改判，為無理由
    ，應予駁回其上訴。
六、據上論結，本件上訴為無理由，依民事訴訟法第四百三十六條之一第三項、第四
    百四十九條第一項、第七十八條，判決如主文。
中　　　華　　　民　　　國　　九十三　　年　　　八　　　月　　三十一　　日
                                 民事第六庭審判長法官 林惠瑜
                                                 法官 詹駿鴻
                                                 法官 姜悌文
正本係照原本作成
本判決不得上訴
中　　　華　　　民　　　國　　九十三　　年　　　八　　　月　　三十一　　日
                                               書記官 陳鳳瀴
